【裁判字號】    90,重訴,2042
【裁判日期】    901121
【裁判案由】    清償債務
【裁判全文】
臺灣臺北地方法院民事判決  九十年度重訴字第二○四二號
    原      告  榮民工程股份有限公司
    法定代理人  乙○○
    法定代理人  甲○○
右當事人間請求清償債務事件，本院判決如左：
    主    文
被告應給付原告新台幣陸仟伍佰玖拾肆萬玖仟肆佰柒拾陸元捌角，及自民國九十年八
月二十八日起至清償日止按年息百分之五計算之利息。
訴訟費用由被告負擔。
本判決於原告以新台幣貳仟壹佰玖拾捌萬肆仟元供擔保後，得假執行。
    事    實
甲、原告方面：
一、聲明：（一）如主文第一項所示。（二）願供擔保以代釋明，請准宣告假執行。
二、陳述：
（一）原告於民國八十八年八月十七日、十八日及十六日就西濱快速公路WH06標新建
      工程之地面支撐逐跨架設工法橋樑下構部分、場鑄逐跨支撐公法橋樑下構部分
      、及地面支撐逐跨架設工法上構部分，與被告簽訂工程合約（合約編號分別為
      000-0000-C、000-0000-C、000-0000-C），由被告負責施作。惟被告於施作前
      開三項工程中，屢無法配合依約施作，致影響工程品質，並造成工程進度嚴重
      落後，經原告多次與被告協商未果，業已於八十九年七月六日發函終止兩造間
      系爭工程合約，且依系爭工程合約第三十條第二項之規定，將系爭工程收回辦
      理及請求被告負擔因此所生之價差，並經被告於是日同意辦理。
（二）按系爭契約第三十條第五項約定：「依第二項終止或解除契約者，甲方（即原
      告）得依其所認定之適當方式，自行或洽其他廠商完成被終止或解除契約，其
      所增加之費用，由原契約廠商負擔。甲方在本契約工程全部完工前，不支付乙
      方（即被告）應得之工程款，至本工程經甲方自辦或另行招商承辦完工後，如
      甲方為完成本工程所支付之一切費用，大於乙方依約完成可得之工程款，乙方
      應將差額賠償甲方．．．」，經查：關於合約編號000-0000-C部分：其合約
      金額為一億零九百九十萬元，被告尚未履約之金額為一億零四百十五萬九千六
      百七十三元；合約編號000-0000-C部分：合約金額為八千三百八十萬元，尚
      未履約金額為四千九百八十一萬四千三百十一元；合約編號000-0000-C部分
      ：合約金額為二億四千一百萬元，尚未履約金額為二億四千一百萬元。迄至九
      十年五月十六日止，原告「重新發包與其他承商施作之契約費用」、「臨時租
      機費用」、「自行購料費用」、「測量支出」、「雜項處理費」等，因被告未
      依約履行，原告為完成系爭工程所支出之費用，已確定超過前揭被告未履約之
      金額，就其差額自應由被告負擔。另被告就「溢領材料金額」、「安衛扣款」
      、「遭棄倒廢土扣款」、「侵占農地衍生費用」、「墳墓遷移費用」、「施工
      賠償金」、「泰勞費用」、「泰勞臨時工」、「隊員、泰勞激勵金」等費用，
      亦應由被告支付（詳如附表所示）。
（三）從而，上開金額計算至九十年五月十六日止，共計為六千五百九十四萬九千四
      百七十六元八角，爰依據系爭工程契約第三十條第五項規定，訴請被告給付增
      加費用六千五百九十四萬九千四百七十六元八角，及自起訴狀繕本送達被告之
      翌日（即九十年八月二十八日）起至清償日止，按年息百分之五計算之利息。
三、證據：提出招標投標及契約文件、工程契約條款、榮民工程股份有限公司台北市
    地○街施工處八十九年七月六日八九－ｋ二六－０四七五號函、被告八十九年七
    月六日八九億字第０四三號函、交辦或承攬工程計價單、統一發票、招商發包統
    計表、新增合約書、合約外租機、鋼筋差異數量表、傳真申請單、混凝土使用數
    量及金額統計表、臨時租機申請單、報銷清單、單據黏貼單、物料請購單、採購
    物料點收入庫單、協辦廠商估驗計價扣款會簽單、協辦廠商違反安衛環保規定扣
    繳統計表、備忘錄及照片、WH06標測量施工項目表、測量申請單及測量檢驗紀錄
    表、基樁完整性試驗費用表、基樁樁頭處理費用表、基樁外露鋼筋壓接費用表、
    基樁外露鋼筋紮筋綁紮費用表、基樁完整性試驗PVC管深度量測費用表、公司登
    記事項表、戶籍謄本等件為證。
乙、被告方面：
    被告未於言詞辯論期日到場，亦未提出準備書狀作何聲明或陳述。
    理    由
一、本件被告經合法通知後，未於言詞辯論期日到場，核無民事訴訟法第三百八十六
    條各款所列情形，爰依原告之聲請，由其一造辯論而為判決。
二、原告起訴主張：原告於八十八年八月十七日、十八日及十六日就西濱快速公路
    WH06標新建工程之地面支撐逐跨架設工法橋樑下構部分、場鑄逐跨支撐公法橋樑
    下構部分、及地面支撐逐跨架設工法上構部分，與被告簽訂工程合約（合約編號
    分別為000-0000-C、000-0000-C、000-0000-C），由被告負責施作。惟被告於施
    作前開三項工程中，屢無法配合依約施作，致影響工程品質，並造成工程進度嚴
    重落後，經原告多次與被告協商未果，業已於八十九年七月六日發函終止兩造間
    系爭工程合約，且依系爭工程合約第三十條第二項之規定，將系爭工程收回辦理
    及請求被告負擔因此所生之價差，經被告於是日同意辦理。迄至九十年五月十六
    日止，原告「重新發包與其他承商施作之契約費用」、「臨時租機費用」、「自
    行購料費用」、「測量支出」、「雜項處理費」等，因被告未依約履行，原告為
    完成系爭工程所支出之費用，已確定超過前揭被告未履約之金額，就其差額自應
    由被告負擔。另被告就「溢領材料金額」、「安衛扣款」、「遭棄倒廢土扣款」
    、「侵占農地衍生費用」、「墳墓遷移費用」、「施工賠償金」、「泰勞費用」
    、「泰勞臨時工」、「隊員、泰勞激勵金」等費用，亦應由被告支付（詳如附表
    所示），共計為六千五百九十四萬九千四百七十六元八角之事實，已據其提出與
    所述相符之招標投標及契約文件、工程契約條款、榮民工程股份有限公司台北市
    地○街施工處八十九年七月六日八九－ｋ二六－０四七五號函、被告八十九年七
    月六日八九億字第０四三號函、交辦或承攬工程計價單、統一發票、招商發包統
    計表、新增合約書、合約外租機、鋼筋差異數量表、傳真申請單、混凝土使用數
    量及金額統計表、臨時租機申請單、報銷清單、單據黏貼單、物料請購單、採購
    物料點收入庫單、協辦廠商估驗計價扣款會簽單、協辦廠商違反安衛環保規定扣
    繳統計表、備忘錄及照片、WH06標測量施工項目表、測量申請單及測量檢驗紀錄
    表、基樁完整性試驗費用表、基樁樁頭處理費用表、基樁外露鋼筋壓接費用表、
    基樁外露鋼筋紮筋綁紮費用表、基樁完整性試驗PVC管深度量測費用表等件為證
    ，而被告經合法通知後，未於言詞辯論期日到場，亦未提出準備書狀爭執，依據
    民事訴訟法第二百八十條第三項前段準用第一項前段規定，視同對於原告主張之
    事實為自認，是原告主張之事實，堪採信為真。
三、再查，依據兩造簽訂之系爭工程契約第三十條第五項約定：「依第二項終止或解
    除契約者，甲方（即原告）得依其所認定之適當方式，自行或洽其他廠商完成被
    終止或解除契約，其所增加之費用，由原契約廠商負擔。．．．」以觀，今被告
    因資金周轉困難而無法繼續完成系爭工程，是兩造合意終止系爭合約，有卷附之
    被告八十九年七月六日八九億字第０四三號函足稽。關於合約編號000-0000-C
    部分：其合約金額為一億零九百九十萬元，被告尚未履約之金額為一億零四百十
    五萬九千六百七十三元；合約編號000-0000-C部分：合約金額為八千三百八十萬
    元，尚未履約金額為四千九百八十一萬四千三百十一元；合約編號000-0000-C部
    分：合約金額為二億四千一百萬元，尚未履約金額為二億四千一百萬元。是原告
    為完成系爭工程，乃與其他廠商簽約繼續施工，計算至九十年五月十六日止，已
    確定支出之增加費用共計為六千五百九十四萬九千四百七十六元八角（各項費用
    金額詳如附表所示）。從而，揆諸右揭說明，原告依據系爭工程契約第三十條第
    五項規定，訴請被告給付增加費用六千五百九十四萬九千四百七十六元八角，及
    自起訴狀繕本送達被告之翌日（即九十年八月二十八日）起至清償日止，按年息
    百分之五計算之法定遲延利息，於法有據，應予准許。
四、原告陳明願供擔保，聲請宣告假執行，核無不合，爰酌定相當擔保金額准許之。
五、結論：本件原告之訴為有理由，依民事訴訟法第三百八十五條第一項前段、第七
    十八條、第三百九十條第二項，判決如主文。
中      華      民      國    九十      年    十一      月  二十一      日
                                            民事第三庭法      官  楊絮雲
右為正本係照原本作成
如對本判決上訴，須於判決送達後廿日內向本院提出上訴狀
中      華      民      國    九十      年    十一      月  二十一      日
~B法院書記官  莊滿美


司法院資訊處製作；財團法人民間司法改革基金會備份。
